【裁判字號】    89,交訴,11
【裁判日期】    890307
【裁判案由】    公共危險等
【裁判全文】
臺灣臺南地方法院刑事判決                         八十九年度交訴字第一一號
    公  訴  人  臺灣台南地方法院檢察署檢察官
    被      告  丙○○
    選任辯護人  周進田
右列被告因公共危險等案件，經檢察官提起公訴（八十八年度營偵字第一七八八號）
，本院判決如左：
    主  文
丙○○因過失傷害人，致重傷，處有期徒刑捌月；又駕駛動力交通工具肇事，致人傷
而逃逸，處有期徒刑壹年。應執行有期徒刑壹年陸月。
    事  實
一、丙○○於民國八十八年十月三十一日十八許，駕駛ＮＺＬ─五七五號重機車，沿
    台南縣柳營鄉大農村南八一線由果毅往小腳腿（南往北）方向行駛，至該路與南
    八一之二線丁字路口往北約二００公尺處時，原應注意汽車行駛時，駕駛人應注
    意車前狀況，且依當時情況，又無不能注意之情形，竟疏於注意車前狀況，自左
    後側追撞張鎮雄所駕駛之ＮＺＮ─三三五號重機車，致張鎮雄人車倒地後，受有
    左側硬腦膜下出血及顱內出血、顱骨骨折等重大難治之傷害而陷入重度昏迷，難
    以醫治之傷害。詎丙○○於肇事後，未留在現場參與救治張鎮雄或等待警方前來
    處理，即逕自將其所駕駛之機車（因損壞無法發動）推離現場而逃逸，嗣經警循
    線於八十八年十一月二日查獲。
二、案經台南縣警察局新營分局報告及指定代行告訴人甲○○（張鎮雄之女）訴由台
    灣台南地方法院檢察署檢察官偵查起訴。
    理  由
一、訊據被告丙○○對伊於右揭時地駕駛機車自後追撞張鎮雄所騎機車之事實供認不
    諱，核與代行告訴人甲○○指訴之情節相符，復有道路交通事故調查報告表及現
    場照片、被告所駕機車毀損之照片共計十四張在卷足憑，而被害人張鎮雄確因本
    件車禍，受有左側硬腦膜下出血及顱內出血、顱骨骨折等重大難治之傷害而陷入
    重度昏迷，難以醫治之傷害等情，亦有診斷證明書及重大傷病卡申請書各一紙在
    卷足憑，自堪認定被告就過失傷害部分犯行之自白與事實相符；另被告惟矢口否
    認有何逃逸犯行，辯稱：伊車禍發生後，因自己亦受傷，在現場等不到救援之人
    ，伊乃自行推機車滑行，向他人求救，嗣另有打電話叫伊媳婦趕到車禍現場，但
    伊媳婦到達現場時，人已不在現場云云。經查：被告自行將機車滑行離去現場，
    看到陳建樹時，僅向陳建樹陳稱係自己騎機車摔倒，要陳某通知伊家屬將伊送醫
    ，並未提及本件車禍等情，業據陳建樹在警訊及偵查中結證明確；而車禍發生後
    ，被害人張鎮雄業因受撞而不醒人事，幸經路過之乙○○在現場保護，並通知警
    員到場處理，否則張鎮雄極可能遭受其他車輛撞擊之事實，亦據乙○○在本院證
    述明確；被告當時雖亦受有骨折之傷害，然既可自行推滑機車離去現場，顯見其
    尚有對張鎮雄為必要之救治能力，乃竟拋下張鎮雄在現場不醒人事，逕自離去，
    在遇到證人陳建樹後，僅陳稱係自己騎機車摔倒，未提及車禍事故及現場尚有人
    等待救治，是其逃逸之意圖已極明確，所辯並無逃逸之情云云，委不足採。按「
    汽車行駛時，駕駛人應注意車前狀況及兩車併行之間隔，並隨時採取必要之安全
    措施。」道路交通安全規則第九十四條第三項定有明文。本件車禍，被告自後追
    撞受害人張鎮雄，顯然係因未能注意車前狀況所致，其有過失已極明確。而依車
    禍事故現場圖內容，被害人張鎮雄所騎機車遭撞倒後，向前滑行，造成四．一公
    尺之刮地痕，該刮地痕係在車道偏右側向右延伸，而被害人張鎮雄倒地位置則係
    在快車道臨近與慢車道之分隔線上，則本件車禍之發生，自係因被告自左後側追
    撞張鎮雄所騎機車之緣故，是張鎮雄就本件車禍並無何肇事責任，全部肇事責任
    均係被告未能注意車前狀況所引致，被告應負全部之肇事責任已極明確，辯護人
    請求將本件肇事責任送鑑定，顯無必要。綜上所述，本件被告犯行業臻明確，應
    依法論處。
二、核被告丙○○所為，係犯刑法第二百八十四條第一項後段過失致重傷罪及第一百
    八十五條之四肇事逃逸罪。所犯上揭二罪間，罪名不同，犯意各別，應分論併罰
    。爰審酌被告犯罪之動機、心態、肇事之時間、地點、被害人張鎮雄所受之傷害
    ，可能變成植物人，後果嚴重，被告犯罪後雖坦承肇事責任，然矢口否認肇事逃
    逸犯行之態度，迄未能與被害人家屬達成民事賠償事宜和解及其他一切情狀，分
    別量處如主文所示之刑，並定其應執行之刑，以資懲儆。
據上論斷應依刑事訴訟法第二百九十九條第一項前段，刑法第二百八十四條第一項後
段、第一百八十五條之四、第五十一條第五款，罰金罰鍰提高標準條例第一條前段，
判決如主文。
本案經檢察官王誠到庭執行職務。
中    華    民    國      八十九      年      三      月       七       日
                                臺灣臺南地方法院交通法庭
                                      法  官  王  國  忠
右正本證明與原本無異。
如不服本判決，應於判決送達後十日內，向本院提出上訴狀（應附繕本）。
                                      書記官  胡  美  娟
中    華    民    國      八十九      年      三      月      十三      日
附錄本案論罪科刑法條：
刑法第二百八十四條第一項後段：
因過失傷害人者，處六月以下有期徒刑、拘役或五百元以下罰金，致重傷者，處一年
以下有期徒刑、拘役或五百元以下罰金。
刑法第一百八十五條之四：
駕駛動力交通工具肇事，致人死傷而逃逸者，處六月以上五年以下有期徒刑。


司法院資訊處製作；財團法人民間司法改革基金會備份。
